【裁判字號】    90,上訴,33
【裁判日期】    900710
【裁判案由】    公共危險
【裁判全文】
臺灣高等法院花蓮分院刑事判決                        九十年度上訴字第三三號
    上訴人即
    被      告  丙○○
    選任辯護人  王丕衍
右上訴人因公共危險案件，不服臺灣台東地方法院八十九年度訴字第二五六號，中華
民國八十九年十一月二十八日第一審判決（起訴案號：臺灣台東地方法院檢察署八十
九年度偵字第一七二二號）提起上訴，本院判決如左：
    主    文
原判決撤銷。
丙○○放火燒燬現供人使用之住宅，未遂，處有期徒刑參年陸月。
    事    實
一、丙○○因不滿同居女友甲○○之乾弟周清松干涉其私生活，竟於民國八十九年八
    月三十一日凌晨一時五十分許，酒後攜其預購之九五無鉛汽油一罐，至台東市○
    ○路一二八號甲○○所經營之愛情海理容院之現供人使用之住宅，將汽油潑灑於
    理容院之一樓與甲○○之房間內，以打火機點燃塑膠瓶，丟擲於店內之理髮椅上
    ，引燃後，迅速離去，為在場之甲○○胞姊乙○○即時發現，借用鄰居之滅火器
    撲滅，而未燒燬住宅，僅燒燬理髮椅一張，而未釀成巨災。
二、案經臺東縣警察局臺東分局移送臺灣臺東地方法院檢察署檢察官偵查起訴。
    理    由
一、訊據被告對於右揭時地潑灑汽油燒燬椅子等情，坦承不諱，但辯稱當時已酒醉，
    不知道發生何事云云。惟查被告於警訊中對於如何至現場潑灑汽油陳述明確，甚
    而陳稱汽油係以四百元購買，並用空塑膠瓶加滿（見警卷第一頁背面）而於偵查
    中對於發票之取得也供述明確係加油時取得（見偵查卷第六頁），顯見被告對於
    放火一事並無酒醉不知之情，被告所辯為可採信。又被告確有右揭時地以汽油放
    火等情，已據在場證人乙○○於偵審中到庭結證明確，核與其他在場證人鄭玉妹
    、陳秀碧、吳秀娥與陳威志等人於警訊以及本院調查時所證之情節相符。而本件
    火災經台東縣消防局鑑定結果，認以人為潑灑易燃性液體，並以明火點燃引起火
    災之可能性最大，有該局（八九）東消調字第０２６號火災原因調查報告書一份
    及火災現場照片等附卷足資佐證。本件事證明確，被告之犯行應堪認定。
二、核被告所為，係犯刑法第一百七十三條第三項、第一項放火燒燬現供人使用之住
    宅未遂罪。被告所放火之標的物為現供人使用之住宅，業經證人陳威志陳稱房間
    係其乾媽甲○○居住（見警卷第十四頁背面），且經本院履勘現場，在該店內右
    側走道內有房間，尚有二女在房間內休息，有本院履勘筆錄為證，則雖然該店並
    非被告居住之住所，但仍屬現供人使用之住宅。更且被告於警訊中稱係將汽油潑
    灑在一樓甲○○之房間內（見警卷第一頁背面倒數第五行以下），顯見被告是以
    燃燒房間為標的，亦證被告所犯應係刑法第一百七十三條之放火罪。至於被告與
    辯護人於本院辯稱所燒毀之物為被告所有，因此不構成犯罪，然查刑法第一百七
    十三條之罪，其燃燒之客體並不限於他人之物，被告所便未可採信。又被告雖於
    行為時確實有飲酒，其酒精濃度為零點四八，有酒精濃度測定值一紙附卷可參（
    警卷第十八頁），但並不會對於事物之辨別能力即是非判斷能力產生重大影響，
    也不至於達到精神耗弱之程度，有財團法人佛教慈濟綜合醫院九十年二月二十日
    九十慈醫文務字第二二五號函附於本院卷可參，亦無其他證據足以證明被告有精
    神耗弱之情形，自無從適用刑法第十九條之規定減輕其刑。另按未遂犯之處罰，
    得按既遂犯之刑減輕之，刑法第二十六條前段有明文規定，本案被告已經產生獨
    立燃燒之結果，但是並未使住宅燒毀，自屬未遂，應依法減輕其刑。
三、又被告之犯行雖然燒毀住宅內之椅子，但「刑法第一百七十三條第一項放火燒燬
    現有人使用之住宅罪，其直接被害法益，為一般社會之公共安全，雖同時侵害私
    人之財產法益，但仍以保護社會公安法益為重，況放火行為原含有毀損性質，而
    放火燒燬現供人使用之住宅罪，自係指供人居住房屋之整體而言，應包括墻垣及
    該住宅內所有設備、傢俱、日常生活上之一切用品。故一個放火行為，若同時燒
    燬住宅與該住宅內所有其他物品，無論該其他物品為他人或自己所有，與同時燒
    燬數犯罪客體者之情形不同，均不另成立刑法第一百七十五條第一項或第二項放
    火燒燬住宅以外他人或自己所有物罪。」，有最高法院七十九年度台上字第一四
    七一號判例可參，因此被告之犯行僅構成刑法第一百七十三條第三項、第一項之
    放火未遂罪。原審法院認為尚構成刑法第一百七十五條之公共危險罪，即屬有誤
    ，應予撤銷改判。
四、爰審酌被告犯罪之動機係因一時氣憤、其犯罪之目的係在警告甲○○、而被告犯
    罪之手段僅係使用小塑膠瓶並非使用大量汽油引燃，業據證人乙○○於原院審理
    中結證證述在卷，並且於放火前預先警告在場之人，可見被告尚未泯滅人性，被
    告與被害人原係同居人關係，本案放火行為對於公共危險及人命財產仍可能所造
    成危害，與其他被告之品行、智識程度、生活狀況、犯罪時所受刺激、犯後態度
    等一切且情狀量處如主文所示之刑。
五、據上論斷，應依刑事訴訟法第三百六十九條第一項前段、第三百六十四條、第二
    百九十九條第一項前段、刑法第一百七十三條第一項、第三項、第二十六條前段
    判決如主文。
本案經檢察官邱雲昌到庭執行職務
中   華    民     國    九十   年       七     月      十     日
                                  審判長法  官
                                        法  官
                                        法  官
得上訴
附錄    本判決論罪科刑法條：


司法院資訊處製作；財團法人民間司法改革基金會備份。
